【裁判字號】    98,交上訴,1258
【裁判日期】    980615
【裁判案由】    肇事逃逸罪等
【裁判全文】
臺灣高等法院臺中分院刑事判決      98年度交上訴字第1258號
上  訴  人
即  被  告  甲○○
上列上訴人因肇事逃逸罪等案件，不服臺灣臺中地方法院98年度
交訴字第83號中華民國98年5月5日第一審判決（起訴案號：臺灣
臺中地方法院檢察署98年度偵字第6229號），提起上訴，本院判
決如下：
    主  文
上訴駁回。
    理  由
一、按不服地方法院之第一審判決而上訴者，應向管轄第二審之
    高等法院為之。上訴書狀應敘述具體理由。上訴書狀未敘述
    上訴理由者，應於上訴期間屆滿後二十日內補提理由書於原
    審法院。逾期未補提者，原審法院應定期間先命補正。又第
    二審法院認為上訴書狀未敘述理由或上訴有第362條前段之
    情形者，應以判決駁回之。刑事訴訟法第361條、第367條前
    段分別定有明文。又同法第372條規定：「第367條之判決及
    對於原審諭知管轄錯誤、免訴或不受理之判決上訴時，第二
    審法院認其為無理由而駁回上訴，或認為有理由而發回該案
    件之判決，得不經言詞辯論為之。」。
二、次按，依刑事訴訟法第350條、第361條、第362條、第367條
    規定，不服地方法院之第一審判決而上訴者，須提出上訴書
    狀，並應敘述具體理由，為上訴必備之程式；其所提出之書
    狀未敘述上訴理由，或僅曾以言詞陳述上訴理由者，均應於
    上訴期間屆滿後二十日內補提理由書於第一審法院。第一審
    法院經形式審查，認逾期未補提上訴理由者，應定期間先命
    補正；逾期未補正者，為上訴不合法律上之程式，應以裁定
    駁回。倘已提出上訴理由，但所提非屬具體理由者，則由第
    二審法院以上訴不合法律上之程式，判決駁回。而所謂具體
    理由，必係依據卷內既有訴訟資料或提出新事證，指摘或表
    明第一審判決有何採證認事、用法或量刑等足以影響判決本
    旨之不當或違法，而構成應予撤銷之具體事由，始克當之（
    例如：依憑證據法則具體指出所採證據何以不具證據能力，
    或依憑卷證資料，明確指出所為證據證明力之判斷如何違背
    經驗、論理法則）；倘僅泛言原判決認定事實錯誤、違背法
    令、量刑失之過重或輕縱，而未依上揭意旨指出具體事由，
    或形式上雖已指出具體事由，然該事由縱使屬實，亦不足以
    認為原判決有何不當或違法者（例如：對不具有調查必要性
    之證據，法院未依聲請調查亦未說明理由，或援用證據不當
    ，但除去該證據仍應為同一事實之認定），皆難謂係具體理
    由，俾與第二審上訴制度旨在請求第二審法院撤銷、變更第
    一審不當或違法之判決，以實現個案救濟之立法目的相契合
    ，並節制濫行上訴（參照最高法院97年度台上字第892號判
    決）。本件上訴人即被告甲○○（下稱被告）於民國98年6
    月2日所提起之刑事上訴理由狀，形式上雖提出書狀敘述上
    訴理由，略以：(1)原判決所載關於過失傷害罪之部分認定之
    經過事實，上訴人確有疏失，對自己應承擔之刑事責任亦無
    爭執。(2)惟原判決另認定上訴人於肇事致人受傷後，僅下車
    要求丙○○二人不要報警，欲私下和解，毫不顧及丙○○、
    乙○○之人身安全，未報警或停留現場為其他必要之救護措
    施，對其二人傷勢亦未聞問，竟當場基於肇事逃逸犯意，即
    駕車離去乙情係有誤解，經查本案發生時係冬日凌晨六時許
    ，天色仍暗，街頭行人稀少，事故發生後上訴人曾下車察看
    狀況，瞭解對方並未受到重大傷害，仍向被害人等表明願負
    所有責任，但因被害人等不斷打電話找其親友，似乎有意找
    人前來關注壯大聲勢，上訴人形單影隻依時間找不到親友可
    以支援，深怕對方人多勢眾對上訴人的人身安全造成威脅，
    在不得已的狀況下才選擇逃避現場，此舉固不智，然在當時
    的情況下，實在不得不如此為之。(3)上訴人承蒙原審法官給
    予二方和解之機會，然而只受輕微傷害的被害人二人卻要求
    將近10多萬元的賠償條件，讓上訴人心有餘力不足，因此未
    於原審判決前與被害人和解，此乃上訴人之苦衷而非犯後態
    度不佳。(4)上訴人為單親母親，獨力扶養三名子女，收入微
    薄，原審判決雖得易科罰金，但上訴人無力負擔高額罰金，
    若入監服刑，三名子女生活勢必發生困難，爰提出上訴，懇
    請審酌上訴人所犯情節輕微，經濟狀況困難，撤銷原判決，
    從輕量刑，賜上訴人自新機會等云云。
三、本院查：
  (一)被告因不服地方法院第一審之判決，而於98年6月2日具狀提
    出上訴理由書狀敘明上訴理由，則依刑事訴訟法第361 條第
    2項條文、立法修正理由及上開最高法院判決意旨，被告倘
    已提出上訴理由，但所提非屬具體理由者，則由第二審法院
    以上訴不合法律上之程式，以判決駁回之。至於上訴理由是
    否具體，係屬第二審法院審查範圍，則不在命補正之列（參
    見法院辦理刑事訴訟案件應行注意事項第162點），合先敘
    明。
  (二)原審判決就認定被告犯罪所憑之證據，已經詳細調查審酌，
    經核無違證據及論理法則。就量刑方面，亦已審酌被告嗣後
    未與告訴人和解及犯罪之一切情狀而量處其刑，又肇事逃逸
    罪最低本刑為6月，原審量處有期徒刑6月，係法定刑中之最
    低度；而過失傷害罪法定為有期徒刑或拘役或罰金之刑，被
    告造成告訴人2人受傷，原審量處拘役30日，係屬法定刑中
    之中低度，顯已考量被告之處境，尚屬妥適，並無過重之情
    形。被告提起上訴，固具備形式上之理由，但其並未提出新
    事證，以供調查。亦未依據卷內之訴訟資料，指摘原審判決
    有何足以影響判決本旨之不當或違法，構成應予撤銷之具體
    事由。況且，被告於原審審理中已為認罪之陳述，上訴意旨
    所稱駕車離開係不得已而為云云，然其於警詢即自承：車禍
    後未對告訴人施行救護，亦未代為報案，且未經告訴人同意
    即擅自離去，亦未留下任何資料或連絡方式等語，其所為即
    屬有逃逸之意圖及事實，其上開所辯，顯非可採。是被告上
    訴意旨所稱各節，仍不足以動搖原判決認定犯罪事實及量刑
    之基礎，難認係具體理由，其上訴顯然違背法律上之程式，
    應予駁回，並不經言詞辯論為之。
四、據上論斷，應依刑事訴訟法第367條前段、第372條，判決如
    主文。
中    華    民    國    98    年    6     月   15     日
            刑事第三庭  審判長法  官  王  增  瑜
                              法  官  廖  柏  基
                              法  官  吳  進  發
以上正本證明與原本無異。
如不服本判決應於收受送達後十日內向本院提出上訴書狀，其未
敘述上訴理由者，並得於提起上訴後十日內向本院補提理由書（
均須按他造當事人之人數附繕本）「切勿逕送上級法院」。
                              書記官  柯  孟  伶
中    華    民    國    98    年    6     月   15     日


司法院資訊處製作；財團法人民間司法改革基金會備份。
